臺灣桃園地方法院刑事判決　　　　　　 100年度訴字第1049號
公　訴　人　臺灣桃園地方法院檢察署檢察官
被　　　告　葉俊男
指定辯護人　本院公設辯護人林銘宏
上列被告因違反槍砲彈藥刀械管制條例案件，經檢察官提起公訴
（100年度偵緝字第1071號），本院判決如下：
    主  文
葉俊男未經許可，持有可發射子彈具有殺傷力之改造槍枝，處有
期徒刑壹年拾月，併科罰金新臺幣萬元，罰金如易服勞役，以
新臺幣壹仟元折算壹日。扣案仿BERETTA 廠84型半自動手槍製造
換裝土造金屬槍管而成具有殺傷力之改造槍枝壹支（含彈匣壹個
，槍枝管制編號0000000000號）及以金屬彈殼組合直徑9.0 ±0.
5mm 金屬彈頭而成、具有殺傷力之非制式子彈顆均沒收。
    事  實
一、葉俊男明知可發射子彈具有殺傷力之槍枝、子彈係槍砲彈藥
    刀械管制條例所列管之槍砲、彈藥，未經許可不得持有，竟
    基於持有具有殺傷力之改造手槍及子彈之犯意，於民國88年
    7 月間向陳耀輝（已歿）借得仿BERETTA 廠84型半自動手槍
    製造換裝土造金屬槍管而成具有殺傷力之改造槍枝1 支（含
    彈匣1 個，槍枝管制編號0000000000號）、口徑0.38吋制式
    子彈1 顆及金屬彈殼組合直徑分別為9.0 ±0.5 mm、9.0mm
    金屬彈頭而成均具有殺傷力之非制式子彈各5 顆、1 顆（其
    中採樣上開制式子彈1 顆及採樣上開金屬彈殼組合直徑分別
    為9.0 ±0.5 mm及9.0mm 金屬彈頭各2 顆、1 顆，均經試射
    擊發用罄）後，而無故持有之，並將上開槍、彈放置於桃園
    縣八德市○○街215 號住處內。迄於100 年1 月12日某時許
    將上開槍枝、子彈移至桃園縣桃園市○○路540 號3 樓居處
    放置，嗣於100 年1 月22日中午12時30分許，葉俊男經警盤
    查時，於有偵查犯罪職權之機關或人員知悉其持有上開槍枝
    、子彈犯行前，主動向桃園縣政府警察局桃園分局偵查隊自
    首上開犯行並報繳其持有之上開物品，方查悉上情。
二、案經桃園縣政府警察局桃園分局報告臺灣桃園地方法院檢察
    署檢察官偵查起訴。
    理  由
一、上揭犯罪事實，業據被告葉俊男於警詢、檢察官偵訊及本院
    審理時坦承不諱，並有扣案之被告所持有之改造手槍1 把（
    含彈匣1 個，槍枝管制編號：0000000000）及制式子彈1 顆
    、非制式子彈6 顆，在卷可按。而上開槍、彈經送鑑定之結
    果，認係仿BERETTA 廠84型半自動手槍製造之槍枝，換裝土
    造金屬槍管而成，擊發功能正常，可供擊發適用子彈使用，
    認具殺傷力；又送鑑定之0.38吋制式子彈，經試射，可擊發
    ，認具殺傷力；另改造子彈6 顆，其中5 顆為金屬彈殼組合
    直徑9.0 ±0.5 mm金屬彈頭而成，採樣2 顆試射，可擊發，
    認均具有殺傷力，而另1 顆改造子彈乃為金屬彈殼組合直徑
    9.0mm 金屬彈頭而成，經試射，可擊發，認具殺傷力，此有
    內政部警政署刑事警察局100 年2 月11日刑鑑字第10000149
    76號鑑驗通知書1 紙在卷可按，足見被告之自白與事實相符
    。本件事證明確，被告犯行洵堪認定。
二、按未經許可而持有槍、彈，其持有之繼續，為行為之繼續，
    亦即一經持有槍、彈，犯罪即已成立，但其完結須繼續至持
    有行為終了時為止；故持有行為繼續中，法律縱有變更，其
    行為既繼續實行至新法施行以後，自無行為後法律變更而比
    較新舊法之問題（最高法院99年度台上字第5639號判決意旨
    參照）。經查，被告於88年7 月間向陳耀輝借得上開槍、彈
    而持有之，直至100 年1 月22日。期間槍砲彈藥刀械管制條
    例歷經8 次修正（最後1 次修正為100 年11月23日），然其
    持有行為繼續至100 年1 月22日主動報繳始被查獲，其持有
    行之終了乃係在該條例第7 次修正公布施行之後（即100 年
    1 月5 日），爰依上開說明，就該條例7 次修正就被告而言
    ，自無行為後法律變更可言。而被告於100 年1 月22日被查
    獲後，雖又歷經該條例100 年11月23日之修正，然該次修正
    僅涉及該條例第7 條，與本件認事用法亦無涉，爰均不為新
    舊法比較，附此敘明。
三、核被告所為，係犯槍砲彈藥刀械管制條例第8 條第4 項之未
    經許可持有可發射子彈具有殺傷力之改造手槍罪，及同條例
    第12條第4 項之未經許可持有子彈罪。被告以一行為同時持
    有上開改造手槍及子彈，而觸犯二罪名，為想像競合犯，應
    依刑法第55條規定，從一重之未經許可持有可發射子彈具有
    殺傷力之改造手槍罪處斷。次按刑法第62條所謂發覺，固非
    以有偵查犯罪權之機關或人員確知其人犯罪無誤為必要，而
    於對其發生嫌疑時，即得謂為已發覺；但此項對犯人之嫌疑
    ，仍須有確切之根據得為合理之可疑者，始足當之，若單純
    主觀上之懷疑，要不得謂已發生嫌疑（最高法院72年台上字
    第641 號判例意旨可資參照）。經查：本件警方係於桃園市
    ○○路與寶山街口盤查被告，被告主動告知家中有制式手槍
    1 支，願意自首並交付該支槍枝，此有桃園縣政府警察局（
    桃園分局）解送人犯報告書1 紙（臺灣桃園地方法院檢察署
    100 年度偵字第4614號卷第2 頁）在卷可稽，核與被告之警
    詢筆錄中所載：「（問：你今（22）日因何事遭警方逮捕而
    製作偵訊筆錄）我主動向警方坦承持有制式手槍，故遭警方
    逮捕而製作筆錄」；「（問：請你詳述警方查獲你的過程）
    警方於大有路與寶山街口盤查我時，我主動向警方自首坦承
    我家中有制式手槍，經我同意警方至我家中桃園市○○路54
    0 號3 樓實施搜索，於我臥室梳妝臺抽屜內起出制式手槍1
    把、子彈7 顆」等語相符（同前卷第3 頁背面），可徵警方
    原本確實並未發覺或懷疑被告持有改造手槍、子彈，而係被
    告主動向警方告知其持有改造手槍、子彈之犯行並報繳之甚
    明。準此，被告既係於警方發覺其持有改造手槍、子彈之犯
    行前，即向警員自承其持有改造手槍、子彈之犯行，嗣並交
    出扣案槍枝、子彈而當場向警方報繳，即應依槍砲彈藥刀械
    管制條例第18條第1 項前段之規定減輕其刑，且上開自首之
    特別規定，應優先於刑法第62條前段之規定適用。至起訴書
    就被告自首犯行爰以刑法第62條前段之規定減輕其刑，容有
    誤會，附此敘明。爰審酌被告未經許可持有上開扣案之改造
    手槍、子彈，對於他人生命、身體之安全具有高度危險性，
    對於社會治安亦甚具危害性，兼衡其係向警員自首犯行，犯
    後亦完全坦承犯行，犯後態度良好等一切情狀，量處如主文
    所示之刑，並就罰金刑部分諭知易服勞役之折算標準。
四、至扣案上開仿BERETTA 廠84型半自動手槍之改造手槍1 枝（
    含彈匣1 個，槍枝管制編號0000000000號）及金屬彈殼組合
    直徑9.0 ±0.5 mm、金屬彈頭之非制式子彈3 顆，經鑑定結
    果具有殺傷力，業如前述，即屬違禁物，不問何人所有，均
    應依刑法第38條第1 項第1 款規定沒收之。至其餘上開制式
    子彈1 顆、具殺傷力之非制式子彈3 顆（即金屬彈殼組合直
    徑分別為9.0 ±0.5 mm及9.0mm 金屬彈頭各2 顆、1 顆），
    經鑑定試射後，即已失其效能而不具殺傷力，均非屬違禁物
    ，爰不予宣告沒收，附此敘明。
據上論斷，應依刑事訴訟法第299 條第1 項前段，槍砲彈藥刀械
管制條例第8 條第4 項、第12條第4 項、第18條第1 項前段，刑
法第11條、第55條、第42條第3 項、第38條第1 項第1 款，判決
如主文。
本案經檢察官陳囿辰到庭執行職務。
中    華    民    國   100    年    12    月    29    日
                  刑事第七庭審判長法  官  鄭吉雄
                                  法  官  陳振嘉
                                  法  官  許菁樺
以上正本證明與原本無異。
如不服本判決應於收受判決後10日內向本院提出上訴書狀，並應
敘述具體理由。其未敘述上訴理由者，應於上訴期間屆滿後20日
內向本院補提理由書( 均須按他造當事人之人數附繕本) 「切勿
逕送上級法院」。
                                  書記官  劉寶霞
中    華    民    國   100    年    12    月    29    日
附錄論罪科刑法條：
槍砲彈藥刀械管制條例第8條
未經許可，製造、販賣或運輸鋼筆槍、瓦斯槍、麻醉槍、獵槍、
空氣槍或第4 條第1 項第1 款所定其他可發射金屬或子彈具有殺
傷力之各式槍砲者，處無期徒刑或5 年以上有期徒刑，併科新臺
幣1 千萬元以下罰金。
未經許可，轉讓、出租或出借前項所列槍枝者，處5 年以上有期
徒刑，併科新臺幣1 千萬元以下罰金。
意圖供自己或他人犯罪之用，而犯前二項之罪者，處無期徒刑或
7 年以上有期徒刑，併科新臺幣 1 千萬元以下罰金。
未經許可，持有、寄藏或意圖販賣而陳列第 1 項所列槍枝者，
處 3 年以上 10 年以下有期徒刑，併科新臺幣 7 百萬元以下罰
金。
第 1 項至第 3 項之未遂犯罰之。
犯第1 項、第2 項或第4 項有關空氣槍之罪，其情節輕微者，得
減輕其刑。
槍砲彈藥刀械管制條例第12條
未經許可，製造、販賣或運輸子彈者，處1 年以上7 年以下有期
徒刑，併科新台幣500 萬元以下罰金。
未經許可，轉讓、出租或出借子彈者，處 6 月以上 5 年以下有
期徒刑，併科新台幣 300 萬元以下罰金。
意圖供自己或他人犯罪之用，而犯前二項之罪者，處3 年以上10
年以下有期徒刑，併科新台幣700 萬元以下罰金。
未經許可，持有、寄藏或意圖販賣而陳列子彈者，處5 年以下有
期徒刑，併科新台幣300 萬元以下罰金。
第 1 項至第 3 項之未遂犯罰之。